【裁判字號】    99,台上,2739
【裁判日期】    990506
【裁判案由】    違反藥事法
【裁判全文】
最高法院刑事判決            九十九年度台上字第二七三九號
上  訴  人  甲○○
上列上訴人因違反藥事法案件，不服台灣高等法院中華民國九十
九年二月十二日第二審判決（九十八年度上訴字第四四七０號，
起訴案號：台灣板橋地方法院檢察署九十八年度偵字第一０四三
０號），提起上訴，本院判決如下：
    主  文
上訴駁回。
    理  由
按刑事訴訟法第三百七十七條規定：上訴於第三審法院，非以判
決違背法令為理由，不得為之。是提起第三審上訴，應以原判決
違背法令為理由，係屬法定要件，如果上訴理由書狀並未依據卷
內訴訟資料，具體指摘原判決不適用何種法則或如何適用不當，
或所指摘原判決違法情事，顯與法律規定得為第三審上訴理由之
違法情形，不相適合時，均應認其上訴為違背法律上之程式，予
以駁回。本件原審經審理結果，認為上訴人甲○○轉讓禁藥安非
他命（亦具第二級毒品性質）之犯行罪證明確，因而撤銷第一審
之科刑判決，改判論上訴人以明知為禁藥而轉讓罪，處有期徒刑
拾月。已詳敘調查、取捨證據之結果及憑以認定犯罪事實之心證
理由。從形式上觀察，原判決並無足以影響判決結果之違法情形
存在。上訴意旨略以：(一)、本件證人黃文亮供出安非他命之來源
，有可能因而獲邀減輕其刑之寬典，其就指述上訴人轉讓安非他
命一節，確具切身利害關係。證人黃文亮所為上訴人轉讓安非他
命之供述，既有前後供述不一之瑕疵；且本件除監聽譯文外，並
未查獲任何安非他命扣案，亦無其他事證可為佐證，原判決遽以
證人黃文亮於警詢有瑕疵之供述，為上訴人犯罪事實之認定，已
有違法。(二)、案發當時伊因左腳掌槍傷致左腳粉碎性骨折，不便
行走，如何能下車交付安非他命，可證明證人黃文亮於偵查中所
證：當時與上訴人約在中和景安捷運站，伊到達時等一陣子才知
上訴人在黑色的車內，當時上訴人腳不方便，由上訴人的朋友拿
過來，伊並不認識該男子云云；及於第一審證稱：當時是與上訴
人合資購買安非他命，因原本就有錢寄放在上訴人處，所以當天
未交付款項予上訴人友人云云，與上訴人之供詞相符。原審未予
詳查，遽認證人於偵查、第一審所證不足採，而為上訴人有罪之
認定，自有職權調查未盡之違法云云。惟按：(一)、犯罪事實之認
定、證據之取捨及其證明力如何，乃事實審法院自由判斷之職權
，如其取捨判斷不違背經驗法則與論理法則，即不得指為違法，
而據為上訴第三審之理由。又施用毒品者供出毒品來源，因而破
獲者，得減輕其刑，是該毒品來源之證言，屬有利於己之供述，
縱無瑕疵，固亦不得作為認定犯罪之唯一證據，仍須以補強證據
證明確與事實相符，但所謂「補強證據」，係指除該供述本身外
，其他足以佐證該供述確具有相當程度真實性之證據而言。其所
補強者，不以事實之全部為必要，祇須因補強證據與該供述相互
印證，依社會通念，足使犯罪事實獲得確信者，即足當之。原判
決認定上訴人於民國九十六年十月十日凌晨四時許，以其持用之
門號0000000000號行動電話與其友人黃文亮所持用之門號000000
0000號行動電話聯絡，相約在台北縣中和市景安捷運站附近，以
新台幣（下同）二千元有償平價轉讓安非他命一包（毛重為0.73
6公克，起訴書誤載為0.7公克）予黃文亮一次之事實，係綜合上
訴人不否認於上揭時間、地點與黃文亮見面等情，並據證人黃文
亮於警詢之初證稱：伊之前曾向上訴人購買安非他命，案發當天
伊主動致電上訴人購買安非他命，約在景安捷運站，之後上訴人
駕駛一輛黑色轎車在捷運站前，雙方以二千元代價交易安非他命
一包等語。再證人黃文亮所使用之0000000000號行動電話，與上
訴人所使用之0000000000號行動電話，於上揭日期確有如原判決
第四頁第一至六列所載之通話內容，有卷附之通訊監察譯文可查
。復與卷內其他直接、間接證據參互審酌，本於推理作用，為認
定犯罪事實之基礎。並說明：(1)觀諸證人黃文亮於偵查中及第一
審所為之證詞，就交付上訴人三千元之目的，原僅為無債務關係
之單純寄託，後竟改為有債務關係之借貸，且交付時是否已有作
為購毒代價之認識，前後供述反覆不一，尤其審理中短時間內之
陳述，竟出現購毒金額為寄放或借貸抵債等自相矛盾之處，是證
人黃文亮於偵查及第一審所言，難認屬實。(2)證人黃文亮於警詢
時雖稱係向上訴人「購買」安非他命，惟依卷內之證據資料並無
法證明上訴人主觀上有營利之意圖，是黃文亮所謂之「購買」安
非他命，當係指有償之轉讓安非他命而言等理由。所為論斷，並
無違背證據裁判主義之違法。上訴意旨執以指摘，尚非合法之第
三審上訴理由。(二)、刑事訴訟法第三百七十九條第十款所稱之應
於審判期日調查之證據，係指客觀上為法院認定犯罪事實及適用
法律基礎之證據而言。原判決已就上訴人所辯：伊與黃文亮合資
向綽號「翅仔」之友人購買安非他命，當時兩人各出二、三千元
購買安非他命一小包，伊先與友人「翅仔」聯絡後，由「翅仔」
開車在中和市某處載伊，伊再與黃文亮聯絡，因為伊腳受傷不方
便，便請黃文亮直接跟「翅仔」交易，彼等便約在景安捷運站附
近，當時伊並未下車，係「翅仔」將安非他命拿下車到黃文亮車
上交貨云云，認係事後卸責之語，並非可採。而證人黃文亮於偵
查中雖證稱：當時與上訴人約在中和景安捷運站，伊到達時等一
陣子才知上訴人在黑色車內，當時上訴人腳不方便，由上訴人之
朋友拿過來，伊並不認識該男子云云；惟證人黃文亮於第一審又
改稱：當時伊下車到上訴人車旁，上訴人將安非他命交付後，伊
便開車離開云云；旋又稱：之前曾載上訴人去找過「翅仔」，故
知道上訴人都向「翅仔」拿安非他命，不過從未見過本人，當天
伊係開車停在上訴人車後方，再下車走向上訴人，車內有兩人，
上訴人坐在副駕駛座上，從車窗將安非他命交付給伊，至於另外
一人是否為「翅仔」，伊並不清楚云云。然對照上訴人與證人黃
文亮之陳述，就交易過程中「翅仔」有無交付毒品之舉，雙方說
法已出現矛盾，因認證人黃文亮於偵查及審判中之陳述，係迴護
上訴人之詞，亦非可信，應以其警詢時之證述為判斷之基礎。俱
經說明、論駁甚詳。原審既認事證已臻明確，其未再為其他無益
之調查，依上開規定並不違法。上訴意旨任意爭執，仍非適法之
第三審上訴理由。(三)、其餘上訴意旨，經核亦係置原判決所為明
白論斷於不顧，仍持已為原判決指駁之陳詞再事爭辯，及對於事
實審法院取捨證據與自由判斷證據證明力之職權行使，或就與判
決本旨無關之枝節事項，徒以自己之說詞，任意指摘，難認已符
合首揭法定之第三審上訴要件。其上訴違背法律上之程式，應予
駁回。
據上論結，應依刑事訴訟法第三百九十五條前段，判決如主文。
中    華    民    國  九十九  年    五    月    六    日
                      最高法院刑事第九庭
                          審判長法官  邵  燕  玲
                                法官  李  伯  道
                                法官  孫  增  同
                                法官  李  英  勇
                                法官  施  俊  堯
本件正本證明與原本無異
                                      書  記  官
中    華    民    國  九十九  年    五    月   十三   日
                                                      Ｖ

司法院資訊處製作；財團法人民間司法改革基金會備份。
